【裁判字號】    89,易,1919
【裁判日期】    891013
【裁判案由】    妨害名譽
【裁判全文】
臺灣板橋地方法院刑事判決                        八十九年度易字第一九一九號
    公  訴  人  臺灣板橋地方法院檢察署檢察官
    被      告  甲○○○
    選任辯護人  潘永芳
右列被告因妨害名譽案件，經檢察官提起公訴（八十九年度偵字第八三二七號），本
院判決如左：
    主  文
甲○○○散布文字，指摘足以毀損他人名譽之事，處有期徒刑月，如易科罰金，以
佰元折算壹日。
    事  實
一、緣甲○○○與丁○○均係臺北縣土城市○○路「香格里拉」公寓大廈之住戶，於
    民國（下同）八十八年十月間，丁○○經該大廈住戶代表推舉為管理委員會主任
    委員後，甲○○○因認其中推舉過程有瑕疵，竟於八十九年一月十日下午一時五
    十六分及五十九分許（起訴書誤載為八十九年一月十一日下午），接續於該大廈
    公眾得出入之第七電梯及第五電梯之公告欄內，意圖散布於眾而張貼內含指摘丁○○「任主委之工作，就率先違法亂紀」、「出賣住戶權益」、「委員會幾成了
    合法掩飾非法的工具」、「欺騙住戶」等文字內容之告示，而以散布文字方式，
    指摘足以毀損丁○○名譽之事。嗣經丁○○調閱上開電梯攝影機當日拍攝之錄影
    帶內容後，始知悉上情。
二、案經丁○○訴請臺灣板橋地方法院檢察署檢察官偵查起訴。
    理  由
一、訊據被告甲○○○矢口否認有何妨害名譽犯行，辯稱：伊當時係發現有告示掉落
    於電梯內地面上，乃隨手拾起該等告示重新張貼於電梯公告欄，並不知悉告示內
    容如何云云。惟查：右揭事實，迭據告訴人丁○○於偵查中及本院審理時指訴綦
    詳，核其先後指訴之情節均屬相符，並有上開公告影本一紙（內含指摘丁○○「
    任主委之工作，就率先違法亂紀」、「出賣住戶權益」、「委員會成了合法掩飾
    非法的工具」、「欺騙住戶」等文字內容）、被告於八十八年九月二十九日張貼
    之公告影本一紙（內容為呼籲更換該社區主任委員─即告訴人）及上開電梯攝影
    機拍攝錄影內容之翻拍相片八張附卷可稽，且被告於八十九年一月十日下午一時
    五十六分許，進入上開大廈第七電梯內，張貼白色紙張於該電梯內之公告欄，張
    貼後，被告手中仍持有若干相同之白色紙張，又於同日下午一時五十九分許，進
    入該大廈第五電梯內，張貼白色紙張於該電梯內，張貼後，被告手中仍有若干相
    同之白色紙張等節，業經本院勘驗上開電梯攝影機當日拍攝之錄影帶內容查證屬
    實，製有勘驗筆錄一份在卷可查，被告當時既係接續進入不同之電梯張貼其手中
    所持之白色告示，且張貼後手中仍持有若干相同之白色告示，足徵其辯稱當時係
    隨手拾取掉落於電梯地面之告示予以重新張貼云云，顯與事實不符，再依被告先
    後供述之內容觀之，其於偵查初訊時，原堅稱上開告示並非其張貼者云云（參見
    偵查卷第二十二頁背面），嗣經告訴人提供上開電梯攝影機拍攝錄影內容之翻拍
    相片，並由檢察官提示該等相片後，乃於偵查複訊時，改稱其僅係隨手拾取掉落
    電梯地面之上開告示，而重新張貼於電梯公告欄內，惟不知悉告示內容云云（參
    見偵查卷第二十九頁背面），其後於本院審理時，復辯稱上開告示內容均可證明
    為實情云云（參見本及本院八十九年六月三十日訊問筆錄第二頁），被告供詞既
    屬前後矛盾反覆，益徵其前開辯解純屬事後卸責之詞，要無足採。至被告雖另辯
    稱上開告示內容均屬實情云云，然查：被告就其指摘告訴人「任主委之工作，就
    率先違法亂紀」部分，係指陳告訴人當時不具有委員資格，亦非票選主任委員，
    而以非法手法取得主委職務云云，然上開大廈之住戶委員係以該大廈各電梯為單
    位，先由每部電梯票選電梯代表，再由各電梯代表推選各委員及主任委員，而八
    十八年十月間，告訴人所屬電梯單位原係票選由告訴人之夫丙○○擔任電梯代表
    ，惟因丙○○公事繁忙，無法分身處理大廈住戶事宜，乃於第一次電梯代表會議
    時委託由其妻即告訴人代行其職務，嗣告訴人並由各該代表、委員推舉為主任委
    員，當場並無人表示異議，亦未有人質疑告訴人主任委員地位之合法性，且其他
    代表亦有委託代行職務之情形等節，業據證人即當時會議出席之住戶代表乙○○
    、庚○○、丙○○、己○○及戊○○於本院審理時到庭結證屬實，並有委託書影
    本一紙附卷可稽，足見告訴人當時係在全體管理委員推舉同意且未有反對意見之
    情形下，受推舉為主任委員，其主任委員地位及執行主任委員職務均屬合理有據
    ，被告身為該大廈住戶，對此重要關鍵事項自無諉為不知之理，詎仍任意散布文
    字指摘告訴人「任主委之工作，就率先違法亂紀」云云，顯見其純係捏造不實事
    項攻訐告訴人，而達其毀損告訴人名譽之目的；次被告就其指摘告訴人「出賣住
    戶權益」及「委員會幾成了合法掩飾非法的工具」部分，係指陳該大廈之財務支
    出證明係非法者、告訴人勸阻大廈住戶對建商就社區頂樓違建水塔進行訴訟、其
    他住戶管理委員發言指出告訴人蔑視住戶權益時告訴人竟予斥責云云，然當時上
    開大廈社區財務損益報表係由總幹事提交社區監察委員戊○○後，因戊○○拒絕
    簽名，乃由其他委員查核簽名等節，業經證人戊○○及告訴人於本院審理時分別
    陳明在卷，並有該損益表影本一份在卷足憑，該社區財務報表既仍有經其他委員
    查核，而非告訴人擅自編篡偽造者，實難憑此率指告訴人有何「出賣住戶權益」
    及「合法掩飾非法」之情事，又縱令告訴人曾勸阻大廈住戶對建商就社區頂樓違
    建水塔進行訴訟，以及曾於其他住戶管理委員發言指出告訴人蔑視住戶權益時予
    斥責，惟此等事項僅屬告訴人處事原則及個人修養之範疇，其與住戶權益及合法
    與否等事項顯然有別，尤無從執此驟然指摘告訴人「出賣住戶權益」及「合法掩
    飾非法」；再按被告就其指摘告訴人「欺騙住戶」部分，係指陳告訴人蓄意以不
    實言論挑撥住戶，企圖誤導大眾，阻撓住戶合法權益，並期望達到打擊異己之目
    的，嗣又拒不出席調解委員會澄清，嚴重污損社區形象，且又篡改會議紀錄內容
    云云，然本件除告訴堅決否認有上開情事外，被告對於告訴人究竟有如何之「挑
    撥住戶」、「誤導大眾」、「阻撓住戶權益」、「打擊異己」、「污損社區形象
    」及「篡改會議紀錄」等事項，竟無法提出任何說明，亦未能提供任何跡證或線
    索以顯示告訴人有該等情事，本院迄查又無其他積極事證堪以合理懷疑告訴人有
    該等情事，足徵被告指摘告訴人「欺騙住戶」云云，顯係惡意攻訐之舉；綜上以
    觀，被告指摘告訴人「任主委之工作，就率先違法亂紀」、「出賣住戶權益」、
    「委員會幾成了合法掩飾非法的工具」、「欺騙住戶」等項，既均顯與實情不符
    ，亦無出於誤認或懷疑而為該等指摘之餘地，顯見其辯稱所指摘事項均與實情相
    符云云，純屬臨訟推託卸詞之詞，殊無足採。綜上所述，本件事證已臻明確，被
    告犯行洵堪認定。
二、核被告所為，係犯刑法第三百十條第二項之誹謗罪；其先後二次接續張貼上開公
    告之行為，均係組成其單一誹謗犯罪行為之各個動作，為接續犯，仍應成立單一
    誹謗罪，併此敘明。爰審酌被告之素行狀況（無前科，有臺灣高等法院檢察署刑
    案紀釗簡覆表一份附卷可查）及其犯罪之動機、目的、手段、所生危害、犯罪後
    猶飾詞矯辯不知悛悔等一切情狀，量處如主文所示之刑，並諭知易科罰金之折算
    標準，以示懲戒。
三、如事實欄所載之告示，雖係被告持以犯罪之物，惟被告既否認該等告示為其所有
    之物，且該等告示亦未扣案，實無積極證據足資認定該等告示為被告所有且尚未
    滅失之物，爰不予宣告沒收，併此敘明。
據上論斷，應依刑事訴訟法第二百九十九條第一項前段，刑法第三百十條第二項、第
四十一條，罰金罰鍰提高標準條例第一條前段、第二條，判決如主文。
本案經檢察官蔡顯鑫到庭執行職務
中    華    民    國        八十九      年      十      月     十三     日
                                    臺灣板橋地方法院刑事第二庭
                                        法  官  王屏夏
右正本證明與原本無異。
如不服本判決，應於判決送達後十日內，向本院提出上訴狀。
附錄論罪科刑法條：刑法第三百十條第二項


司法院資訊處製作；財團法人民間司法改革基金會備份。
